【裁判字號】    98,訴,887
【裁判日期】    980430
【裁判案由】    毒品危害防制條例
【裁判全文】
臺灣板橋地方法院刑事判決               98年度訴字第887號
公  訴  人  臺灣板橋地方法院檢察署檢察官
被      告  甲○○
                    （現在臺灣臺北監獄臺北分監）
上列被告因毒品危害防制條例案件，經檢察官提起公訴（98年度
毒偵字第841 號），被告於準備程序中就被訴事實為有罪之陳述
，本院合議庭裁定由受命法官獨任行簡式審判程序，並判決如下
：
    主    文
甲○○施用第一級毒品，處有期徒刑柒月。又施用第二級毒品，
處有期徒刑肆月，扣案第二級毒品甲基安非他命（驗餘淨重零點
壹零捌捌公克）沒收銷燬。應執行有期徒刑拾月，扣案第二級毒
品甲基安非他命（驗餘淨重零點壹零捌捌公克）沒收銷燬。
    事    實
一、甲○○前於民國87年間因施用毒品案件，經觀察、勒戒後，
    認無繼續施用毒品之傾向，經臺灣板橋地方法院檢察署檢察
    官以87年度偵字第23192 號為不起訴處分確定。又於88年間
    因施用第二級毒品案件，經觀察、勒戒後，認有繼續施用毒
    品之傾向，於88年4 月30日入戒治處所接受強制戒治，而其
    此次施用第二級毒品犯行經檢察官依法起訴後，則經本院以
    88年度易字第2406號判處有期徒刑5 月確定，嗣其強制戒治
    之執行於88年10月26日停止，轉執行前揭5 月有期徒刑，至
    89 年4月29日強制戒治執行完畢。惟於強制戒治執行完畢後
    5 年內之91年2 月1 日起至91年10月9 日止，竟又連續施用
    第二級毒品，於92年1 月22日入戒治處所接受強制戒治後，
    迄93年1 月9 日始因毒品危害防制條例修正而獲釋出監。另
    其此次施用第二級毒品案件，經本院以92年度易字第919 好
    判處有期徒刑8 月確定後，經本院以96年度聲減字第1001號
    裁定將該罪刑與甲○○前於91及92年間因竊盜案件，分別經
    臺灣桃園地方法院及本院以91年度易緝字第147 號、92年度
    訴字第125 號判決判處有期徒刑6 月及2 年，刑前強制工作
    3 年確定，減刑再合併定其應執行刑為有期徒刑2 年6 月，
    經歷假釋及撤銷假釋後，現正在執行殘刑2 月19日（因尚未
    執行，故於本案不構成累犯，起訴書誤載前揭有期徒刑2 年
    6 月業於97年10月20日，應予更正）。
二、詎甲○○仍不思戒除毒癮，猶於98年1 月19日22時許，在臺
    北縣蘆洲市○○路335 巷6 之1 號不知情之友人蔡隆華住處
    內，先以將海洛因粉末摻入香菸後點燃吸入其煙霧之方式，
    施用第一級毒品1 次。復於稍後某時許，再在同址以將安非
    他命結晶置入玻璃球後點火燒烤吸入其煙霧之方式，施用第
    二級毒品安非他命1 次。嗣經警於98年1 月19日22時30分許
    ，在上址當場查獲，並扣得第二級毒品甲基安非他命1 包（
    原淨重0.109 公克，驗餘淨重0.1088公克），其後員警經甲
    ○○同意採其尿液送驗，經檢驗後確認其尿液呈鴉片及甲基
    安非他命陽性反應，因而查悉上情。
三、案經臺北縣政府警察局三重分局報請臺灣板橋地方法院檢察
    署檢察官偵查後起訴。
    理    由
一、上開犯罪事實，業據被告於本院審理時自白不諱，而其尿液
    經送請檢驗後，確呈鴉片及甲基安非他命陽性反應乙節，有
    臺灣檢驗科技股份有限公司濫用藥物檢驗報告附卷可稽（毒
    偵卷第110 頁），而扣案白色結晶1 包經檢驗後，確含第二
    級毒品甲基安非他命成分（原淨重0.109 公克，驗餘淨重0.
    1088公克），有交通部民用航空局航空醫務中心鑑定書在卷
    可查，足徵被告前開自白應與事實相符，堪可採信。綜上，
    本件事證明確，被告犯行堪以認定。
二、次按觀察、勒戒或強制戒治執行完畢釋放後，5 年內再犯施
    用第一、二級毒品之罪者，檢察官應依法追訴，毒品危害防
    制條例第23條第2 項定有明文。又施用第一、二級毒品為犯
    罪行為，毒品危害防制條例第10條定有處罰明文。故施用第
    一、二級毒品者，依前揭規定本應科以刑罰。惟基於刑事政
    策，對合於一定條件之施用者，則依同條例第20條、第23條
    之規定，施以觀察、勒戒及強制戒治之保安處分。又毒品危
    害防制條例於92年7 月9 日修正公布，自93年1 月9 日施行
    ，其中第20條、第23條將施用毒品之刑事處遇程序，區分為
    「初犯」及「5 年內再犯」、「5 年後再犯」。依其立法理
    由之說明：「初犯」，經觀察、勒戒或強制戒治後，應為不
    起訴處分或不付審理之裁定；經觀察、勒戒或強制戒治執行
    完畢釋放後，「5 年內再犯」者，因其再犯率甚高，原實施
    之觀察、勒戒及強制戒治既已無法收其實效，爰依法追訴或
    裁定交付審理。至於經觀察、勒戒或強制戒治執行完畢釋放
    後，「5 年後再犯」者，前所實施之觀察、勒戒或強制戒治
    已足以遮斷其施用毒品之毒癮，為期自新及協助其斷除毒癮
    ，仍適用「初犯」規定，先經觀察、勒戒或強制戒治之程序
    。從而依修正後之規定，僅限於「初犯」及「五年後再犯」
    二種情形，始應先經觀察、勒戒或強制戒治程序。倘被告於
    5 年內已再犯，經依法追訴處罰，縱其第3 次（或第3 次以
    上）再度施用毒品之時間，在初犯經觀察、勒戒或強制戒治
    執行完畢釋放5 年以後，已不合於「5 年後再犯」之規定，
    且因已於「5 年內再犯」，顯見其再犯率甚高，原實施觀察
    、勒戒或強制戒治，已無法收其實效，即應依該條例第10條
    處罰。至於第3 次（或第3 次以上）施用毒品之時間，是否
    宜有期間限制？以多久為適宜？則分屬刑事政策、專門醫學
    之範圍，非審判機關所能決定，有待循立法途徑解決（最高
    法院97年度第5 次刑事庭會議參照，其決議之法律問題提案
    內容：「毒品危害防制條例於92年7 月9 日修正公布，自93
    年1 月9 日施行，則被告於毒品危害防制條例修正前，初犯
    施用毒品罪，又於5 年內第2 次再犯，經依修正前毒品危害
    防制條例規定，追訴處罰同時並施以強制戒治，嗣於毒品危
    害防制條例修正公布並施行後，於第2 次強制戒治期滿5 年
    後，第3 次再犯施用毒品罪，被告是否應依毒品危害防制條
    例第10條規定處罰？」）。本案被告於88年10月26日停止戒
    治轉執行另案有期徒刑，同時交付保護管束，89年4 月29日
    保護管束期滿，惟於強制戒治執行完畢後5 年內之91年2 月
    1 日起至91年10月9 日止，竟又連續施用第二級毒品，於92
    年1 月22日入戒治處所接受強制戒治後，迄93年1 月9 日始
    因毒品危害防制條例修正而獲釋出監等情，有臺灣高等法院
    被告前案紀錄表各附卷足參，依據前揭說明，被告應已符合
    毒品危害防制條例第23條第2 項「5 年內再犯」之要件，則
    檢察官對其提起公訴，應屬合法。
三、核被告所為，係犯毒品危害防制條例第10條第1 項之施用第
    一級毒品罪及同條第2 項之施用第二級毒品罪。其因施用第
    一級毒品海洛因而持有該毒品之低度行為，應為其施用之高
    度行為所吸收，不另論罪。又其施用第二級毒品甲基安非他
    命前、後持有該毒品之低度行為，應為其施用之高度行為所
    吸收，不另論罪。再查被告前因施用第二級毒品案件，經本
    院以92年度易字第919 號判處有期徒刑8 月確定，復2 度因
    竊盜案件經臺灣桃園地方法院及本院以91年度易緝字第147
    號、92年度訴字第125 號判決判處有期徒刑6 月及2 年，刑
    前強制工作3 年確定，前開3 罪經本院以96年度聲減字第10
    01號裁定將減刑並定其應執行刑為有期徒刑2 年6 月後，經
    歷假釋及撤銷假釋後，現正在執行殘刑2 月19日（尚未執行
    完畢），有臺灣高等法院被告前案紀錄表附卷可稽，此於本
    院雖不構成累犯，但仍得列為量刑參考。復審酌被告犯罪之
    動機目的，智識程度，施用毒品非但戕害自己身心，亦妨害
    社會善良秩序，及其犯後坦認犯行態度良好等一切情狀，分
    別量處如主文所示之刑，並定其應執行之刑。末查扣案白色
    結晶1 包經檢驗後，確含第二級毒品甲基安非他命成分，爰
    依毒品危害防制條例第18條項前段，沒收銷燬之。
四、按除被告所犯為死刑、無期徒刑、最輕本刑為3 年以上有期
    徒刑之罪或高等法院管轄第一審案件者外，於前條第1 項程
    序進行中，被告先就被訴事實為有罪之陳述時，審判長得告
    知被告簡式審判程序之旨，並聽取當事人、代理人、辯護人
    及輔佐人之意見後，裁定進行簡式審判程序，刑事訴訟法第
    273 條之1 第1 項定有明文。本案被告被訴施用第一級毒品
    罪之法定本刑為「6 月以上5 年以下有期徒刑」，施用第二
    級毒品罪之法定本刑為「3 年以下有期徒刑」，其於本院準
    備程序期日就被訴事實為有罪之陳述後，經告知被告簡式審
    判程序之旨，並聽取被告及檢察官之意見後，本院合議庭認
    宜改用簡式審判程序，乃裁定由受命法官獨任行簡式審判程
    序審理之，附此說明。
據上論斷，應依刑事訴訟法第273 條之1 第1 項、第299 條第1
項前段，毒品危害防制條例第10條第1 、2 項、第18條第1 項前
段，刑法第11條前段、第51條第5 款，判決如主文。
本案經檢察官顏妃琇到庭執行職務。
                  刑事第六庭  法  官  楊明佳
中    華    民    國    98    年    4     月    30    日
以上正本證明與原本無異。
如不服本判決應於收受送達後10日向本院提出上訴書狀，並應敘
述具體理由；其未敘述上訴理由者，應於上訴期間屆滿後20日內
向本院補提理由書（均須按他造當事人之人數附繕本）「切勿逕
送上級法院」。
                              書記官  林金良
中    華    民    國    98    年    4     月    30    日
附錄本案論罪科刑法條全文
毒品危害防制條例第10條
施用第一級毒品者，處六月以上五年以下有期徒刑。
施用第二級毒品者，處三年以下有期徒刑。


司法院資訊處製作；財團法人民間司法改革基金會備份。
